【裁判字號】    98,交抗,1298
【裁判日期】    980520
【裁判案由】    違反道路交通管理處罰條例
【裁判全文】
臺灣高等法院交通事件裁定            98年度交抗字第1298號
抗 告 人即
原處分機關  交通部公路總局臺北區監理所
受 處 分人  統聯汽車客運股份有限公司
代  表  人  甲○○
上列抗告人因受處分人違反道路交通管理處罰條例案件，不服臺
灣板橋地方法院，中華民國98年4 月14日所為裁定（98年度交聲
字第842號，原處分案號：北監營裁字裁40-G9H028016 號），提
起抗告，本院裁定如下：
    主  文
抗告駁回。
    理  由
一、原處分意旨略以：異議人即受處分人統聯汽車客運股份有限
    公司所有之車牌號碼113-FM號營業大客車，於民國（下同）
    98年1月11日上午7時56分許，由駕駛人駕駛行經臺中市○○
    ○路○段266號前、限速時速50公里路段，以時速68公里行駛
    ，超速18公里，經臺中市警察局交通隊掣單舉發，爰依道路
    交通管理處罰條例第40條規定，裁處罰鍰新臺幣1600元，並
    依同條例第63條第1項第1款規定，記違規點數1點。
二、聲明異議意旨略以：異議人所有之車牌號碼113-FM號營業大
    客車設有行車紀錄器，98年1 月11日上午由駕駛員唐景星駕
    駛，車行速度始終保持在時速50公里以下，並未超速行駛，
    爰依法聲明異議。
三、原裁定略以：異議人所有之車牌號碼113-FM號營業大客車，
    於98年1月11日上午7時56分許，在臺中市○○○路○段266號
    前、限速時速50公里路段，為臺中市警察局交通隊以雷達測
    速儀測得時速68公里，超速18公里，逕行舉發之事實，有臺
    中市警察局中市警交字第G9H028016 號舉發違反道路交通管
    理事件通知單1件及採證照片1幀附卷可資佐證（見原審卷第
    9 頁、23頁）。惟前開營業大客車當日由唐景星駕駛，期間
    自上午7時48分許起至8時許之行車速度，均在時速50公里以
    下（最高時速49.2公里），此經異議人將該車行車紀錄器資
    料送請啟品有限公司（以下簡稱啟品公司）判讀無誤，上開
    行車紀錄器係用以紀錄車輛車號、行車狀態、時速等執行業
    務過程，並有專屬序號，經啟品公司查核與出廠設定值相符
    ，防竄改封籤亦無破壞，有啟品公司98年3 月26日啟品記字
    第090306號函1件在卷足稽（見原審卷第5至7 頁），堪認係
    98年1 月11日當日紀錄車牌號碼113-FM號營業大客車行駛狀
    況使用；異議人所辯，應非子虛。原舉發機關於上開時、地
    以雷達測速儀測得異議人所有之上開營業大客車超速行駛，
    並有經濟部標準檢驗局雷達測速儀檢定合格證書1 件存卷為
    憑（見原審卷第21頁），然無論如何精密之儀器，在使用前
    、使用中調校之過程，均不能排除差誤動作之可能，據此，
    仍不足為異議人前揭違規行為之充分證明；原處分機關遽予
    裁罰，容有未洽。從而，本件異議為有理由，爰撤銷原處分
    ，併為受處分人不罰之諭知。
四、抗告意旨略以：(一)受處分人所有113-FM號營業大客車行經違
    規地點時，經經濟部標準檢驗局檢定合格之科學儀器測照時
    速達68公里，超速18公里，且該路段業已設置50公里之限速
    標誌，且違規地點前方亦設有「超速行駛照相開罰」之標誌
    ，該車確係違反道路交通管理處罰條例第40條之規定。另舉
    發地點處所設雷達測速器，為全新設置固定桿雷達測速器，
    該雷達測速器於97年11月6 日經經濟部標準檢驗局檢定合格
    （檢定合格單號碼：J0GA0000000A、J0GA0000000B，有效期
    限：98年11月30日）後，該局於97年12月13日驗收通過，始
    於98年1月1日正式啟用測照，並於98年1 月11日測得本件車
    號113-FM營業大客車超速行為，使用期間僅11天，並無使用
    年久失其準確性之情狀。原審未詳究受處分人所提之行車記
    錄是否有差誤及定期檢測、調校，亦未委由第三具公信力之
    檢定機關檢查、驗正該車基本轉速值有無誤差，該行車記錄
    器準確性已有疑義；又未就本件訊問或函請經濟部標準檢驗
    局台中分局查證或調驗該雷達測速儀「調校數值」有無誤差
    動作可能之調查，命行鑑定或實施勘驗（道路交通案件處理
    辦法第16條定有明文），僅依行車記錄器製造公司啟品有限
    公司函卷說明，即對本件雷達測速儀有誤差不利之認定，將
    本件原處分撤銷，已有應調查之證據未予調查之情。是本件
    尚無直接或間接證據證明該雷達測速儀有誤差值，而啟品有
    限公司判讀無誤之說明，勝於國家檢驗檢定合格之認定，置
    國家標準檢驗公信力何在？實難昭服云云。
五、經查：
  (一)按法院受理交通事件，準用刑事訴訟法之規定，道路交通管
    理處罰條例第89條前段定有明文，是刑事訴訟法中有關舉證
    責任、證據調查等相關規定，在與行政秩序罰之本質不相牴
    觸的前提下，自應予以準用。而依舉證責任分配法則，固應
    先由行政機關就其業已履踐相關正當法律程序，以及人民應
    受處罰之客觀違反法令行為，負證明之責，惟受處罰人就行
    政機關已為相當證明之前開事項，若主張欠缺主觀歸責條件
    或為其他抗辯，亦非不得就其所辯提出反證以資推翻。本件
    肇事地點所設之雷達測速儀，雖經經濟部標準檢驗局檢定合
    格在案，其該測速儀器之準確性有其依據可憑，然受處分人
    所有車號113-FM營業大客車之行車紀錄器，業經審查合格，
    前於97年7 月間經啟品公司定期校準，功能正常，亦有該車
    紀錄器之合格標章照片及啟品公司函所載認證及校驗資料等
    在卷可憑（見原審卷第5頁、8頁），參酌各項科學儀器均存
    在可容許之誤差，無論何等精密之儀器，於使用前、使用中
    之調校，應皆難完全排除誤差動作可能之科學理論，即難逕
    認肇事地點設置之雷達測速儀，關於車速之測定與計算，必
    較本件車號113-FM營業大客車之行車紀錄器所載數據精準可
    信。從而，舉發地點設置之雷射測速儀，雖經經濟部標準檢
    定合格，但系爭營業大客車之行車紀錄器，同據啟品公司檢
    測校準正常，客觀上皆屬合格功能正常之科學儀器。本件駕
    駛人因信賴合格正常之行車紀錄器顯示之行車速度，認其並
    無違規超速行為，實非無據。
  (二)另受處分人所有車號113-FM營業大客車之行車紀錄器資料，
    係用以紀錄車輛車號、行車狀態、時速等執行業務過程，並
    有專屬序號，經送啟品公司判讀查與出廠設定值相符，防竄
    改封籤亦無破壞，此有啟品公司98年3月26日啟品記字第090
    306號函在卷足稽（見原審卷第5至7 頁），堪認該行車記錄
    器內容，確係記錄98年1月11日車號113-FM 號營業大客車實
    際行駛狀況無訛。又自中華民國96年2月1日起營業大客車應
    裝設行車紀錄器，並應檢附行車紀錄器經定期檢測合格之證
    明，道路交通安全規則第39條之1 第18款後段定有明文。本
    件系爭車輛之行車紀錄器既經檢驗合格，並經啟品公司定期
    校驗檢測，縱如抗告意旨所指本件行車紀錄器未經經濟部檢
    驗局等第三具公信力之機關以國家標準檢驗其準確性，然前
    揭規定僅要求車輛裝設之行車紀錄器須經檢驗合格，並未要
    求需經經濟部標準檢驗局檢驗，啟品公司既經授權實施行車
    紀錄器檢測業務，則受處分人信賴啟品公司之檢驗結果，其
    信賴即應受保護。本件所涉之雷射測速儀與行車紀錄器，因
    皆經檢測合格而屬具有客觀可信之科學儀器，兩項儀器測得
    之數據，應均屬儀器誤差之容許範圍內，復無證據證明何者
    確較他項精準無誤，本院實難單憑員警操作使用雷射測速儀
    測得時速68公里之數據結果，逕指駕駛人駕駛受處分人所有
    車號113-FM營業大客車於舉發時、地，確有超速行車之違規
    行為。抗告人徒謂舉發地點處所設雷達測速器，為全新且業
    經檢定合格之測速器，並指摘原審未詳究受處分人所提之行
    車記錄準確性，遽為有利受處分人認定，已有疑義云云，尚
    難遽採。
  (三)再依道路交通管理處罰條例第89條前段規定，法院受理有關
    交通事件，準用刑事訴訟法之規定。所謂準用與適用有別，
    適用係完全依其規定而適用之謂，準用則衹就某事項所定之
    法規，於性質不相牴觸之範圍內，適用於其他事項之謂，即
    準用有其自然之限度，有最高法院41年台非字第47號判例可
    參。道路交通管理處罰條例事件之本質為行政罰，與對犯罪
    行為予以追訴、以實踐國家刑罰權為規範目的之刑事訴訟程
    序並不相同，法院受理交通聲明異議案件，既係以裁定為之
    ，準用刑事訴訟法之規定，即不以經當事人言詞辯論為必要
    ，且依道路交通案件處理辦法第16條規定，交通法庭就聲明
    異議之案件，必要時，得訊問受處分人及其他關係人，並得
    傳喚證人，命行鑑定，實施勘驗，則法院於聲明異議之案件
    中是否傳訊受處分人或為鑑定、勘驗，乃屬法院之裁量權，
    在未逾越裁量範圍下，應予尊重，抗告意旨僅以原審未訊問
    或函請經濟部標準檢驗局台中分局查證或實施鑑定、勘驗，
    確認該雷達測速儀有無誤差可能云云，遽而指摘原審有應調
    查之證據未予調查之違誤，自有誤會。此外，舉發機關及原
    處分機關未再提供其他詳盡具體之證據俾供本院研判，是僅
    憑現有卷內各項跡證，尚難認定受處分人所有之車號113-FM
    營業大客車於舉發時、地，確有超速行車之違規行為。
六、綜上，原審以原舉發機關提出經濟部標準檢驗局雷達測速儀
    檢定合格證書為據，認受處分人所有之前揭車輛經雷達測速
    儀測得有超速行駛之違規行為，尚不足為受處分人前揭違規
    行為之充分證明，而將原處分撤銷，改為受處分人不罰之諭
    知，核其認事用法並無違誤。抗告意旨仍執前詞，認受處分
    人所有之車號113-FM號營業大客車行經違規地點時，經經濟
    部標準檢驗局檢定合格之科學儀器測照時速達68公里，超過
    速限18公里，已有超速之違規行為云云，為無理由，應予駁
    回。
據上論斷，應依道路交通案件處理辦法第26條，刑事訴訟法第41
2條，裁定如主文。
中    華    民    國    98    年    5     月    20    日
                  刑事第十庭    審判長法  官 楊炳禎
                                      法  官 陳春秋
                                      法  官 李春地
以上正本證明與原本無異。
不得再抗告。
                                      書記官 蘇秋
中    華    民    國    98    年    5     月    20    日


司法院資訊處製作；財團法人民間司法改革基金會備份。
